臺灣臺北地方法院民事判決　九十年度訴字第四○四七號
　　原　　　告　丙○○
　　被　　　告　乙○○
　　　　　　　　甲○○
右當事人間請求損害賠償事件，本院判決如左：
    主    文
被告甲○○應給付原告新台幣貳拾萬元，及自民國八十五年八月一日起至清償日止，
按年息百分之五計算之利息。
原告其餘之訴駁回。
訴訟費用由被告甲○○三分之一，餘由原告負擔。
本判決於原告以新台幣柒萬元供擔保後，得假執行。
原告其餘假執行之聲請駁回。
    事    實
甲、原告方面：
一、聲明：
（一）被告應給付原告新台幣（下同）六十五萬元，及自民國八十五年八月一日起至
      清償日止，按年息百分之五計算之利息。
（二）原告願供擔保請准宣告假執行。
二、陳述：原告於民國八十五年一月十五日下午六時許，在其位於臺北市○○路一○
    五巷一○號二樓住處內，將其所有瑞士原裝進口女用勞力士鑽錶一支及翡翠碎鑽
    戒指一只（下稱系爭珠寶）交付被告乙○○，委其代為送請鑑價，並約定當晚送
    還，詎被告乙○○竟未依約送回，一去不返，復與被告甲○○共同意圖為自己不
    法之所有，將系爭珠寶侵占入己，而於同年六、七月間，由被告甲○○持往訴外
    人洪震龍經營位於臺北縣板橋市○○路二號之「大信汽車當鋪」典當質押。查系
    爭珠寶市價約六十五萬元，爰依侵權行為法律關係請求被告賠償如聲明所示。
三、證據：提出上開勞力士鑽錶保單（均影本）為證，並聲請訊問證人洪震龍，及函
    詢上開勞力士鑽錶之價值。
乙、被告方面：
壹、被告乙○○部分：
一、聲明：駁回原告之訴及其假執行之聲請。
二、陳述：台灣高等法院已判決我無罪確定，原告不應要求其賠償。
三、證據：提出台灣高等法院九十年度上易字第二六七九號刑事判決正本。
貳、被告甲○○未於最後言詞辯論期日到場，據其以往到場所為之聲明及陳述略以：
一、聲明：駁回原告之訴及其假執行之聲請。
二、陳述：系爭珠寶價值不到三萬元。
三、證據：聲請由珠寶公會鑑定系爭物品價值。
丙、本院依職權調取本院八十九年度自字第八二九號刑事案件卷宗。
    理    由
一、程序方面：被告甲○○未於最後言詞辯論期日到場，核無民事訴訟法第三百八十
    六條各款所列情形，爰依原告之聲請，由其一造辯論而為判決。
二、原告起訴主張：其於八十五年一月十五日下午六時許，在其位於臺北市○○路一
    ○五巷一○號二樓住處內，將其所有之系爭珠寶交付被告乙○○，委其代為送請
    鑑價，並約定當晚送還，詎被告乙○○竟未依約送回，一去不返，復與被告甲○
    ○共同意圖為自己不法之所有，將系爭珠寶侵占入己，而於同年六、七月間，由
    被告甲○○持往訴外人洪震龍經營位於臺北縣板橋市○○路二號之「大信汽車當
    鋪」典當質押。查系爭珠寶市價約六十五萬元，爰依侵權行為法律關係請求被告
    賠償如聲明所示等語。被告乙○○則抗辯以：台灣高等法院已判決我無罪確定等
    語。至被告甲○○則以：系爭珠寶價值不到三萬元等語，資為抗辯。
三、原告對被告甲○○請求部分：
（一）按因故意不法侵害他人之權利者，負損害賠償責任，民法第一百八十四條第一
      項前段定有明文。查原告主張被告甲○○侵占其所有之系爭珠寶並予以典當質
      押乙節，業經台灣高等法院九十年度上易字第二六七九號刑事確定判決認定屬
      實，有該判決書附卷可稽，且被告甲○○於本院審理中亦未就此有何抗辯，是
      被告甲○○故意侵占原告所有物品而侵害原告就該等物品之所有權，應堪認定
      ，原告自得依民法第一百八十四條第一項前段之規定請求被告甲○○負損害賠
      償責任。
（二）次按「當事人已證明受有損害而不能證明其數額或證明顯有重大困難者，法院
      應審酌一切情況，依所得心證定其數額」，民事訴訟法第二百二十二條第二項
      有明文規定。查原告所有之系爭珠寶既遭被告甲○○侵占而予典當質押，則其
      確實受有損害應無疑義。至原告所受損害之數額亦即系爭珠寶於八十五年六、
      七月遭典當當時之價值若干乙節，原告稱約六十五萬元，被告甲○○則抗辯不
      到三萬元。經查，原告就其上開系爭珠寶價值六十五萬元之主張，並未舉證以
      佐其說，而經本院將其提出之前開勞力士鑽錶保單送原告陳報之鐘錶代理商中
      美鐘錶公司鑑定，惟因該保單所載型號不清楚而無法鑑定，此有本院公務電話
      記錄可佐，原告亦無法提出更清晰記載型號之保單以資再為鑑定價格，是原告
      確有證明損害數額顯有重大困難之情事，故本院依首揭法條，參酌證人洪震龍
      即接受被告甲○○典當系爭珠寶之人於九十年三月八日本院八十九年度自字第
      八二九號刑事案件審理中「該勞力士金錶、鑽戒二顆據我估計，超過市價二十
      萬元」之證言，認定原告所受損害之數額為二十萬元。從而，被告甲○○應賠
      償原告二十萬元。
四、原告對被告乙○○請求部分：
　　按民事訴訟法第二百七十七條前段規定，「當事人主張有利於己之事實者，就其
    事實有舉證之責」。查原告主張被告乙○○亦與被告甲○○共同侵占系爭珠寶，
    應共負賠償責任乙節，業據被告乙○○否認，則原告自應就其上開主張負舉證責
    任。經查，原告指訴被告乙○○亦有共同侵占之犯行，無非以前開刑事卷附保管
    條一紙為其證據，惟原告於刑事審理中自承該保管條為其所自寫，雖其原載為被
    告乙○○，嗣經被告甲○○簽名時，更改為甲○○，則該紙保管書既未經被告乙
    ○○簽名，且被告乙○○自始否認轉手上開鑽錶等物，被告甲○○又堅承系爭珠
    寶為其所拿，故僅依該保管條尚不足認定被告乙○○確有與被告甲○○共同侵占
    系爭珠寶之犯行，前開台灣高等法院九十年度上易字第二六七九號刑事判決，亦
    據而判決被告乙○○無罪確定，原告復無更加舉證使本院得到被告乙○○確有侵
    害系爭珠寶之心證，從而其遽依侵權行為之法律規定請求被告乙○○與被告甲○
    ○同負損害賠償責任，尚無理由。
五、綜上所述，原告依侵權行為之法律規定，請求被告甲○○給付其二十萬元，及自
    八十五年八月一日起至清償日止，按年息百分之五計算之利息，為有理由，應予
    准許。逾此部分之請求則無理由，應予駁回。
六、原告陳明願供擔保，聲請宣告假執行，查原告勝訴部分，核無不合，爰酌定相當
    擔保金額准許之。至原告敗訴部分，其假執行之聲請亦失所附麗，爰併予駁回，
    附此敘明。
七、據上論結，原告之訴為有理由，依民事訴訟法第三百八十五條第一項前段、第七
    十九條但書、第三百九十條第二項，判決如主文。
中　　　華　　　民　　　國　　九十一　　年　　　五　　　月　　二十二　　日
                                            民事第五庭法      官　歐陽漢菁
右為正本係照原本作成
如對本判決上訴，須於判決送達後廿日內向本院提出上訴狀
中　　　華　　　民　　　國　　九十一　　年　　　五　　　月　　二十二　　日
~B法院書記官　曾寶生
